【裁判字號】    98,審訴,294
【裁判日期】    980804
【裁判案由】    偽造文書等
【裁判全文】
臺灣新竹地方法院刑事判決             98年度審訴字第294號
公  訴  人  臺灣新竹地方法院檢察署檢察官
被      告  乙○○
上列被告因偽造文書等案件，經檢察官提起公訴（97年度偵字第
1900號），及移送併案審理（98年度偵字第2126號），本院依簡
式審判程序判決如下：
    主  文
乙○○連續犯行使偽造私文書罪，處有期徒刑壹年；減為有期徒
刑陸月，如易科罰金，以銀元佰元即新臺幣玖佰元折算壹日。
各申請書上偽造之「丙○○」署名壹枚、偽造之「甲○○」署名
共肆枚，均沒收之。
    事實及理由
壹、構成犯罪事實：
一、乙○○於民國94年7 月間，欲加入山基電信股份有限公司（
    下簡稱山基電信）擔任直銷商，以賺取高額獎金，見丙○○
    及甲○○常年在山上務農為生，心思單純，乃出於為自己不
    法所有目的的連續犯罪意思，在新竹縣五峰鄉大隘村，向丙○○及甲○○佯稱申請手機不用錢，會代繳2,999 元的電話
    費等等，丙○○及甲○○因此陷於錯誤，將其等身分證件交
    給乙○○，乙○○取得丙○○及甲○○之個人基本資料及證
    件影本後，出於行使偽造私文書的連續犯罪意思，在不詳地
    點，冒用丙○○及甲○○之名義，填寫遠東國際商業銀行股
    份有限公司（下稱遠東商銀）之「小額信用貸款申請書」，
    虛偽登載丙○○在福克斯美語擔任業務主任、甲○○在安麗
    美容工作室擔任美容師之不實事項，並於各該申請書上申請
    人中文正楷簽名欄偽造「丙○○」及「甲○○」之署名各1
    枚，而偽造丙○○及甲○○之信用貸款申請書各1 份，先於
    94年7 月20日，持上開偽造之甲○○信用貸款申請書，經由
    山基電信承辦人員向不知情之遠東商銀行員提出申請而行使
    之，致遠東商銀陷於錯誤，誤認名義人甲○○欲購買山基電
    信所謂「3G省錢專案」之網路節費電話服務，而向其申請借
    款新臺幣（下同）7 萬1,976 元（約定借款期限24個月，無
    息分期付款，利率為零，每期應攤還金額為2,999 元），因
    而審核通過並將7 萬1,976 元匯入山基電信之帳戶，乙○○
    藉此於94年7 月25日加入山基電信會員（會員帳號3g6511）
    ，又於94年9 月2 日，持上開偽造之丙○○信用貸款申請書
    （上載經辦人員乙○○），再次向不知情之遠東商銀行員提
    出申請而行使之，致遠東商銀陷於錯誤，誤認名義人丙○○
    欲購買山基電信所謂「3G省錢專案」之網路節費電話服務，
    而向其申請借款7 萬1,976 元（約定借款期限24個月，無息
    分期付款，利率為零，每期應攤還金額為2,999 元），因而
    審核通過並將7 萬1,976 元匯入山基電信之帳戶，足以生損
    害於遠東商銀及真正名義人丙○○及甲○○。
二、乙○○於94年7 月間取得甲○○之個人基本資料及證件影本
    後，明知自己經濟及收入情況並無法償付巨額消費債務之能
    力且無還款之真意，仍承前行使偽造私文書的連續犯罪意思
    及為自己不法所有目的的連續犯罪意思，未經甲○○之授權
    或同意，即於不詳地點，在美商花旗銀行股份有限公司（下
    稱花旗銀行）花旗信用卡申請書之正卡申請人欄上偽簽「甲○○」之署名1 枚，並虛偽登載甲○○在安麗美容工作室擔
    任美容師之不實事項，再附上甲○○之身分證及健保卡影本
    ，用以表示「甲○○」向花旗銀行請求核發信用卡之意思表
    示而偽造該私文書，並持向該銀行提出核發信用卡之申請而
    行使之，使花旗銀行承辦人員陷於錯誤，誤認確係甲○○本
    人申請信用卡而於94年7 月13日核發信用卡，足以生損害於
    甲○○及花旗銀行對於信用卡資料管理之正確性。乙○○於
    詐得上開花旗銀行所核發甲○○名義、卡號00000000000000
    00號之信用卡後，即自94年7 月起至94年10月止，連續持上
    開信用卡向各特約商店刷卡消費，上開信用卡於95年2 月22
    日因款項未繳而遭強制停卡，迄95年4 月止，總計積欠花旗
    銀行18萬368 元帳款，足以生損害於甲○○及花旗銀行；乙○○承前行使偽造私文書的連續犯罪意思及為自己不法所有
    目的的連續犯罪意思，於94年10月間，未經甲○○之授權或
    同意，即於不詳地點，在萬泰商業銀行股份有限公司（下稱
    萬泰銀行）信用卡申請書之正卡申請人欄上偽簽「甲○○」
    之署名共2 枚，並虛偽登載甲○○在曼琳珠寶坊擔任銷售員
    之不實事項，再附上前揭花旗銀行信用卡影本，用以表示「
    甲○○」向萬泰銀行請求核發信用卡之意思表示而偽造該私
    文書，並持向該銀行提出核發信用卡之申請而行使之，使萬
    泰銀行承辦人員陷於錯誤，誤認確係甲○○本人申請信用卡
    而於94年10月25日核發信用卡，足以生損害於甲○○及萬泰
    銀行對於信用卡資料管理之正確性。乙○○於詐得上開萬泰
    銀行所核發甲○○名義、卡號0000000000000000號之信用卡
    後，即自94年10月、11月間，連續持上開信用卡向各特約商
    店刷卡消費，並於94年11月1 日持該卡至竹東郵局自動櫃員
    機，輸入預借現金密碼，使自動櫃員機辨識系統對真正持卡
    人之識別陷於錯誤，誤認其係有正當權源持卡人，以該不正
    方法從自動付款設備，連續取得現款2 次，金額均為2 萬元
    ，以此不正方法共取得4 萬元之現金，迄95年1 月止，總計
    積欠萬泰銀行8 萬7,946 元帳款，足以生損害於甲○○及萬
    泰銀行。
貳、程序方面：
    本件被告乙○○所犯行使偽造私文書、詐欺取財、以不正之
    方法由自動付款設備取得他人之物等罪，均非死刑、無期徒
    刑、最輕本刑為3 年以上有期徒刑之罪，或高等法院管轄第
    一審之案件，被告於本院準備程序進行中，就被訴事實為有
    罪之陳述，經本院合議庭認合於刑事訴訟法第273 條之1 第
    1 項之規定，裁定進行簡式審判程序，此合先敘明。
、認定犯罪事實所根據的證據及理由：
一、被告乙○○於警局詢問時、檢察官偵查中之供述，及本院準
    備程序、簡式審判程序訊問時之自白。
二、告訴人即被害人丙○○、甲○○於警詢時及偵查中之指訴。
三、證人即山基電信負責人彭斯焜於警詢時及偵查中之證述。
四、證人彭斯焜提出之山基公司會員資料1 份在卷可查。
五、遠東商銀提出之小額信用貸款申請書、攤還繳息紀錄表、95
    年度促字第2 、1725號支付命令、支付命令確定證明書、電
    話對保錄音紀錄各1 份在卷可證。
六、花旗銀行函覆信用卡申請書影本、帳單明細、信用卡月結單
    、萬泰銀行函覆信用卡申請書影本、持卡消費繳款明細及催
    繳紀錄各1 份附卷可證。
肆、論罪科刑的理由：
一、按行為後法律有變更者，適用行為時之法律。但行為後之法
    律有利於行為人者，適用最有利於行為人之法律，刑法第2
    條第1 項定有明文（刑法第2 條係規範行為後法律變更所生
    新舊法律比較適用之準據法，是刑法第2 條本身雖經修正，
    但該條文既屬適用法律之準據法，本身尚無比較新舊法之問
    題，應逕適用裁判時之刑法第2 條規定以決定適用之刑罰法
    律）。又比較時應就罪刑有關之共犯、未遂犯、想像競合犯
    、牽連犯、連續犯、結合犯，以及累犯加重、自首減輕暨其
    他法定加減（如身分加減）與加減例等一切規定，綜其全部
    罪刑之結果而為比較（最高法院95年第8 次刑事庭會議決議
    參照）。查被告行為後，刑法第33條第5 款有關罰金之最低
    數額、第55條有關牽連犯、第56條有關連續犯、第41條有關
    易科罰金等規定，業於94年2 月2 日修正公布，並均自95年
    7 月1 日起施行，茲就比較情形分述如下：
（一）刑法第33條第5 款有關罰金之最低數額部分，刑法分則編
      各罪所定罰金之貨幣單位原為銀元，修正前刑法第33條第
      5 款規定：「罰金：（銀元）1 元以上」，而銀元與新臺
      幣間之折算，依現行法規所定貨幣單位折算新臺幣條例規
      定，以銀元1 元折算新臺幣3 元；修正後刑法第33條第5
      款則規定：「罰金：新臺幣1 千元以上，以百元計算之」
      ；經比較修正前、後之規定，修正後刑法第33條第5 款所
      定罰金之最低數額，較之修正前提高，自以修正前刑法第
      33條第5 款之規定有利於被告。
（二）修正施行前刑法第55條牽連犯之規定業已刪除，此刪除雖
      非犯罪構成要件之變更，但顯已影響行為人刑罰之法律效
      果，仍屬法律有變更，經比較新、舊法結果，仍以行為時
      法即舊法論以牽連犯較有利於被告。
（三）刑法第56條有關「連續數行為而犯同一之罪名者，以一罪
      論，但得加重其刑至2 分之1 」之連續犯規定，業經修正
      刪除。此雖非犯罪構成要件之變更，惟顯已影響行為人刑
      罰之法律效果，自屬法律變更。亦即被告基於概括犯意所
      為之數行為，自95年7 月1 日起已不再成立連續犯而得論
      以一罪，而應依具體行為之性質論罪。查被告於本案先後
      多次分別行使偽造私文書、詐欺取財、以不正當方法由自
      動付款設備取得他人財物之犯罪行為均發生於新法施行之
      前，且其所為之各次行為、時間，各均獨立，但其時間緊
      接，所犯分別係構成要件相同之罪名，主觀上顯均係基於
      概括犯意所為，均為連續犯，依修正前刑法第56條規定，
      各論以一罪，較依新法分論以數罪之結果，對被告較為有
      利。
（四）刑法第41條有關易科罰金之規定，行為時即修正前刑法第
      41條第1 項前段規定：「犯最重本刑為5 年以下有期徒刑
      以下之刑之罪，而受6 個月以下有期徒刑或拘役之宣告，
      因身體、教育、職業、家庭之關係或其他正當事由，執行
      顯有困難者，得以1 元以上3 元以下折算1 日，易科罰金
      。」，而被告行為時之易科罰金折算標準，依修正前罰金
      罰鍰提高標準條例第2 條前段（現已廢止）規定，就其原
      定數額提高為100 倍折算1 日，則被告行為時之易科罰金
      折算標準，應以銀元300 元折算1 日，經折算為新臺幣後
      ，應係以新臺幣900 元折算為1 日。裁判時即修正後刑法
      第41條第1 項前段則規定：「犯最重本刑為5 年以下有期
      徒刑以下之刑之罪，而受6 個月以下有期徒刑或拘役之宣
      告者，得以新臺幣1 千元、2 千元或3 千元折算1 日，易
      科罰金。」，比較修正前、後之易科罰金折算標準，以行
      為時即修正前之規定，較有利於被告。
二、論罪：
（一）被告乙○○所為，係犯刑法第216 條、第210 條之行使偽
      造私文書罪、同法第339 條第1 項之詐欺取財罪及同法第
      339 條之2 第1 項之以不正之方法由自動付款設備取得他
      人之物罪。被告前開偽造署押之行為屬偽造私文書之部分
      行為，而其偽造私文書後復持以行使，偽造之低度行為復
      為行使之高度行為所吸收，均不另論罪。起訴書及併辦意
      旨書認應另論刑法第217 條第1 項之偽造署押罪嫌，應屬
      贅載，併此敘明。
（二）連續犯：被告先後多次行使偽造私文書、多次詐欺取財、
      2 次以不正當方法由自動付款設備取得他人財物之犯行，
      均時間相近、犯罪手法雷同、所犯均為構成要件相同之罪
      名，顯均係基於概括的犯罪故意所為，屬於連續犯，分別
      依照修正前刑法第56條規定：「連續數行為而犯同一之罪
      名者，以一罪論。但得加重其刑至2 分之1 。」，應均論
      以一罪，並均依法加重其刑度。
（三）牽連犯：被告為連續詐得財物及連續利用自動付款設備詐
      欺取財，而連續行使偽造私文書，是其所犯之上開連續行
      使偽造私文書罪、連續詐欺取財罪及連續以不正當方法由
      自動付款設備取得他人財物罪3 罪間，有方法目的之牽連
      關係，應依修正前刑法第55條規定從一重之連續行使偽造
      私文書罪處斷。
（四）公訴意旨雖未敘及被告另涉之以不正當方法由自動付款設
      備取得他人財物罪名，惟此與起訴部分有牽連犯之裁判上
      一罪關係，業如上述，基於審判不可分之原則，本院應併
      予審究，且因此既僅就起訴之犯罪事實增加罪名，自無庸
      為變更起訴法條之諭知，合併說明。
（五）併予審酌：起訴意旨固僅敘及被告於構成犯罪事實一所為
      之連續行使偽造私文書、連續詐欺取財犯行，惟移送併案
      部分（即98年度偵字第2126號），被告於構成犯罪事實二
      所為之連續行使偽造私文書、連續詐欺取財、連續以不正
      當方法由自動付款設備取得他人財物犯行，因與起訴部分
      有連續犯或牽連犯之裁判上一罪關係，應為起訴效力所及
      ，本院自應一併審酌，併此敘明。
三、科刑：
（一）主刑：審酌被告未思以正當途徑獲取財物，而為圖一己私
      利，竟冒用告訴人之名義偽造貸款申請書、信用卡申請書
      而詐得貸款款項及信用卡，並進而持以使用信用卡預借現
      金之犯罪動機、目的、手段，致危害被害人財產安全及社
      會治安，及被告行使偽造私文書所生之危害，以及犯後尚
      能坦白承認犯行等一切情狀，量處如主文所示之刑。又查
      被告所犯上開之罪，犯罪時間係在96年4 月24日以前，核
      與中華民國九十六年罪犯減刑條例第2 條第1 項第3 款規
      定相符，且所宣告之有期徒刑未逾1 年6 月，合於減刑條
      件，應予減刑，爰依法減刑如主文所示，並依同條例第9
      條及修正前刑法第41條第1 項前段之規定，諭知易科罰金
      之折算標準，以示懲儆。
（二）從刑（沒收）：各申請書上偽造之「丙○○」署名1 枚、
      偽造之「甲○○」署名共4 枚，係偽造之署押，不問屬於
      犯人與否，均應依刑法第219 條之規定，宣告沒收之。
伍、適用法律依據：
一、程序法方面：刑事訴訟法第273 條之1 第1 項、第299 條第
    1 項前段。
二、實體法方面：刑法第2 條第1 項前段、第216 條、第210 條
    、第339 條第1 項、第339 條之2 第1 項、第219 條，修正
    前刑法第56條、第55條、第41條第1 項前段，刑法施行法第
    1 條之1 ，中華民國九十六年罪犯減刑條例第2 條第1 項第
    3 款、第7 條、第9 條，判決如主文。
本案經檢察官郭進昌到庭執行職務。
中    華    民    國    98    年    8     月    4     日
                  刑事第九庭法  官  馮俊郎
以上正本證明與原本無異。
如不服本判決，應於判決送達後10日內向本院提出上訴書狀。上
訴書狀應敘述具體理由，未敘述上訴理由者，應於上訴期間屆滿
後20日內補提理由書狀於本院（均須按他造當事人之人數附繕本
）「切勿逕送上級法院」。
中    華    民    國    98    年    8     月    4     日
                            書記官  蕭汝芳
附錄本案論罪科刑實體法條全文：
＊刑法第216 條：
行使第210 條至第215 條之文書者，依偽造、變造文書或登載不
實事項或使登載不實事項之規定處斷。
＊刑法第210 條：
偽造、變造私文書，足以生損害於公眾或他人者，處5 年以下有
期徒刑。
＊刑法第339 條第1 項：
意圖為自己或第三人不法之所有，以詐術使人將本人或第三人之
物交付者，處5 年以下有期徒刑、拘役或科或併科1,000 元以下
罰金。（罰金之貨幣單位改為新臺幣，並提高為30倍）
＊刑法第339 條之2 第1 項：
意圖為自己或第三人不法之所有，以不正方法由自動付款設備取
得他人之物者，處3 年以下有期徒刑、拘役或1 萬元以下罰金。
（罰金之貨幣單位改為新臺幣，並提高為3 倍）


司法院資訊處製作；財團法人民間司法改革基金會備份。
